最　高　行　政　法　院　判　決
　　　　　　　　　　　　　　　　　　 94年度判字第01716號
上　訴　人　乙○○
被 上訴 人　財政部臺灣省南區國稅局
代　表　人　甲○○
上列當事人間因遺產稅事件，上訴人對於中華民國93年5月11日
高雄高等行政法院92年度訴字第874號判決，提起上訴，本院判
決如下：
    主  文
上訴駁回。
上訴審訴訟費用由上訴人負擔。
    理  由
一、上訴人之母陳鄭銀治（即被繼承人）於民國（下同）86年5
    月2日死亡，上訴人於87年1月23日辦理遺產稅申報，列報遺
    產總額新臺幣（下同）73,016,488元，經被上訴人核定遺產
    總額389,381,988元，遺產淨額373,720,766元，應納稅額
    172,353,383元，上訴人不服，就死亡前3年內之贈與及死亡
    前應納未納之稅捐扣除額，申請復查，獲追減遺產總額140,
    230,000元及追認扣除額8,559,099元，上訴人仍未甘服，復
    就死亡前3年內贈與部分，提起訴願，經遭決定駁回，遂提
    起本件行政訴訟，經原審法院判決駁回其訴後，仍不服而提
    起上訴。
二、上訴人於原審起訴主張：被繼承人陳鄭銀治雖分別於86年4
    月23日、24日及25日，自中興銀行之帳戶內轉存75,000,000
    元、33,000,000元及5,774,232元合計113,774,232元至其配
    偶陳清曉華僑銀行帳戶內，但查上開轉存至陳清曉帳戶之款
    項，其來源係陳鄭銀治出賣「其配偶陳清曉利用陳鄭銀治之
    名義（即俗稱之人頭名義）持有之東雲公司、建台公司」股
    票而取得之款項，易言之，前開款項並非陳鄭銀治所有，陳
    鄭銀治只是陳清曉買賣東雲、建台股票之人頭戶而已，而且
    被繼承人於86年3月21日至86年4月26日所委託徐江慧英出售
    之東雲公司股票，其中部分股票係屬被繼承人配偶陳清曉所
    有，並由陳清曉委託徐江慧英出售，所得款項悉數轉存被繼
    承人中興銀行存款帳戶，嗣後被繼承人將上開陳清曉委託徐
    江慧英出售股票所得款項113,774,232元，轉存陳清曉華僑
    銀行帳戶，用以清償陳清曉向該行之借款，僅係歸還陳清曉
    應得之股款，與贈與無涉，故前開款項，依其屬性，自非屬
    遺產，因前開款項皆屬陳清曉所有，為此，請撤銷訴願決定
    及原處分。
三、被上訴人在原審答辯則以：查本件被繼承人自86年3月21日
    起至4月26日止，合計委託徐江慧英於大發證券公司帳戶出
    售東雲公司股票13,054,000股，有大發證券公司88年3月24
    日大發交字第0088號函及附件可稽，其明細如次：(1)86年3
    月21日：188,000股。(2)86年4月8日：3,050,000股。(3)86年
    4月9日：2,000,000股。(4)86年4月10日：500,000股。(5)86
    年4月17日：1,658,000股。(6)86年4月19日：2,000,000股。
    (7)86年4月21日：1,500,000股。(8)86年4月22日：1,316,000
    股。(9)86年4月23日：692,000股。(10)86年4月26日：150,000
    股。被繼承人於86年4月23日至4月25日止，將委託徐江慧英
    出售東雲公司股票所得款項330,303,550元，自其中興銀行
    帳戶轉存合計113,774,232元至其配偶華僑銀行帳戶，代償
    其配偶陳清曉向該行之借款，為上訴人所不爭，被上訴人依
    規定，將系爭銀行存款113,774,232元認屬被繼承人死亡前3
    年內之贈與，併計遺產總額，並無不合。上訴人空言主張系
    爭款項係屬被繼承人配偶之財產，惟未能提示相關之證明文
    件以實其說，核不足採。次查首揭行為時遺產及贈與稅法第
    15條規定之立法理由，係為防杜被繼承人藉生前贈與達其規
    避遺產稅課徵之目的，亦即系爭死亡前3年內贈與係以擬制
    遺產併計課稅，自不悖於最高行政法院有遺產始行課徵遺產
    稅之判例意旨。按「當事人主張事實須負舉證責任倘其所提
    出之證據不足為主張事實之證明自不能認其主張之事實為真
    實。」最高行政法院36年判字第16號著有判例，上訴人未能
    提示前揭東雲公司股票係陳清曉委託徐江慧英帳戶出售之證
    明文件以實其說，其主張核不足採等語，資為抗辯。
四、原審斟酌全辯論意旨及調查證據之結果，以：查，本件被繼
    承人陳鄭銀治分別於86年4月23日、4月24日及4月25日，自
    其中興銀行帳戶轉存75,000,000元,33,000,000 元及5,774,
    232元，合計113,774,232元至其配偶陳清曉在華僑銀行之帳
    戶內，用以清償陳清曉向該銀行之借款，此為兩造所不爭，
    復有陳清曉87年1月20日聲明書、中興銀行存款往來對帳單
    、存（提）款交易明細查詢表、大發證券公司88年3月24日
    大發交字第0088號函、世華聯合商業銀行存款明細分戶帳、
    取款憑條、匯出匯款傳票及華僑銀行87年11月16日87僑敦銀
    字第42號函等影本附於原處分卷可憑。次查，被繼承人陳鄭
    銀治女士係自86年3月21日至4月26日間委託訴外人徐江慧英
    賣出下述東雲股票：（一）86年3月21日：188,000股。（二
    ）86年4月8日：3,050,000股。（三）86年4月9日：2,000,0
    00股。（四）86年4月10日：500,000股。（五）86年4月17
    日：1,658,000股。（六）86年4月19日：2,000,000股。（
    七）86年4月21日：1,500,000股。（八）86年4月22日：1,3
    16,000股。（九）86年4月23日：692,000股。（十）86年4
    月26日：150,000股。共計13,054,000股乙節，此為上訴人
    所不爭執，並有大發證券公司88年3月24日大發交字第0088
    號函及所附被繼承人陳鄭銀治出具之委託書等26紙附於原處
    分卷可憑，足見本件系爭東雲股票係由被繼承人陳鄭銀治委
    託徐江慧英所賣出，顯然系爭股票款非屬陳清曉所有。至上
    訴人聲請原審法院向臺灣證交所函調自86年3月21日起至同
    年4月26日止，戶名徐江慧英，帳號0─031902─0帳戶內賣
    出之「東雲股票」共計13,054,000股，其交割股票之所有權
    人為何人，以證實上訴人指稱系爭股票款113,774,232元，
    係由陳清曉委託徐江慧英出賣東雲股票款，而非陳鄭銀治所
    有等情，經臺灣證交所以93年3月11日台證交字第093000476
    2號函復原審法院略謂：「．．．。二、查本公司集中交易
    市場自84年1月實施全面款券劃撥制度，證券經紀商受託買
    賣向委託人收付款券，均應透過委託人開設之款券劃撥帳戶
    ，以帳簿劃撥方式為之。倘委託人委託賣出時，送存交割之
    證券，委託人非其所有權人者，證券經紀商應將該證券送存
    委託人之有價證券集中保管帳戶以辦理劃撥交割，並請股票
    所有權人填具委託他人賣出之委託書二份，一份由證券經紀
    商留存，一份檢送本公司備查，並以電腦傳輸方式將委託書
    內容傳送本公司；惟上述檢送本公司之委託書及相關電腦資
    料保存年限均為5年，貴院所洽事項已逾本公司保存年限，
    歉難提供。」等語，即無法為上訴人有利之認定。此外上訴
    人亦無法提出證據證明系爭股票款為被繼承人配偶陳清曉之
    財產，從而上訴人指稱：被繼承人委託徐江慧英出售之東雲
    公司股票，其中部分股票係屬被繼承人配偶陳清曉所有，且
    係由陳清曉委託徐江慧英出售，所得款項用以清償陳清曉向
    該行之借款，僅係歸還陳清曉應得之股款，與贈與無涉，前
    開款項依其屬性，自非屬遺產云云，難謂有據，並不足採。
    綜上所述，上訴人之主張既不足採，被上訴人將系爭款項
    113,774,232元認屬被繼承人死亡前3年內之贈與，併計遺產
    總額，並無不合，訴願決定予以維持，核無違誤。因而為上
    訴人敗訴之判決，核無違誤。
五、本院經查：(一)、上訴意旨復以：本件之繼承人陳清曉因被繼
    承人陳鄭銀治（86年5月2日死亡），於民國87年8月25日死
    亡，此有戶籍謄本可稽，故繼承人陳清曉死亡之時，陳清曉
    之遺產申報已將被繼承人陳鄭銀治經被上訴人以及原判決認
    定死亡前三年內之贈與與併計遺產稅額之113,774,232元列
    入遺產申報範圍內，上揭事實，可調閱陳清曉於死亡時之遺
    產申報書內，可得知並未將陳鄭銀治遺產總額之113,774,23
    2元之代價中興銀行借款作為繼承人陳清曉之遺產申報中債
    務扣除，易言之，本件繼承人陳清曉並未將前開贈與金額列
    入「債務」扣除遺產總額，亦可證實繼承人陳清曉已將前開
    113,774,232元列入繼承人陳清曉死亡後之遺產申報總額內
    屬實無訛，被上訴人顯然已將同一筆所得重複課稅，有違背
    同一筆所得不應重複課徵之稅務課徵原則之情事。原判決亦
    有不適用財政部62年3月21日台財稅第32131號函解釋之違背
    法令。繼承人陳清曉死亡之時陳清曉之遺產申報已將被繼承
    人陳鄭銀治經被上訴人以及原判決認定死亡前三年內之贈與
    與併計遺產稅額之113,774,232元列入遺產申報範圍內，故
    依財政部72年2月23日台財稅第31174號函解釋文之文義，自
    須將繼承人陳清曉之遺產申報額依法扣除，前開扣除數額，
    應不屬於遺產，不得課徵遺產稅，惟查原判決卻未適用前揭
    財政部之解釋及最高行政法院64判字第361號判例，亦未依
    職權調查前開證據，原判決有判決不適用法規、判決不備理
    由及違反證據法則之違背法令。(二)、按「本法稱贈與，指財
    產所有人以自己之財產無償給予他人，經他人允受而生效力
    之行為。」、「被繼承人死亡前三年內贈與下列個人之財產
    ，應於被繼承人死亡時，視為被繼承人之遺產，併入其遺產
    總額，依本法規定徵稅：一、被繼承人之配偶。」分別為行
    為時遺產及贈與稅法第4條第2項及第15條第1款所明定。(三)
    、經查本案上訴人之母陳鄭銀治於86年5月2日死亡，被上訴
    人依規定，將系爭銀行存款113,774,232元認屬被繼承人死
    亡前3年內之贈與陳清曉，併計遺產總額，並無不合。至於
    陳清曉死亡之時，陳清曉之遺產申報已將被繼承人陳鄭銀治
    贈與113,774,232元列入遺產申報範圍內，與本案課徵遺產
    稅不生影響，陳清曉之遺產申報是否列入前項贈與合併課徵
    陳清曉之遺產稅，為另一問題，亦非本院所能審究，尚不能
    作為本案核課陳鄭銀治之遺產稅時，應加以扣除之論據，上
    訴人主張本案有同一筆所得重複課稅，核無足採。上訴人復
    以主張原判決有不適用財政部62年3月21日台財稅第32131號
    函、財政部72年2月23日台財稅第31174號函解釋及本院64判
    字第361號判例等情，然經查該二函釋解釋及前揭判例與本
    案情節並無關連，非本院所能加以適用。(四)、原審法院對於
    上訴人所主張有利之論點何以不採，均已詳加論述，原判決
    所適用之法規與該案應適用之法規、判例、解釋並無相違背
    或牴觸之情事，認事用法均妥適，上訴意旨仍執前詞，主張
    原判決有不適用法規、判決理由矛盾等等違誤之情，求予廢
    棄，經核並無理由，上訴應予駁回。
據上論結，本件上訴為無理由，爰依行政訴訟法第255條第1項、
第98條第3項前段，判決如主文。
中　　華　　民　　國　　94　　年　　11　　月　　10　　日
                  第三庭審判長法  官　徐　樹　海
                              法  官　吳　錦　龍
                              法  官　黃　合　文
                              法  官　林　茂　權
                              法  官　鄭　小　康
以  上  正  本  證  明  與  原  本  無  異
中　　華　　民　　國　　94　　年　　11　　月　　12　　日
　　　　　　　　　　　　　　　書記官　蘇　金　全
